臺灣板橋地方法院刑事判決　　　　　　　 96年度訴字第262號
公　訴　人　臺灣板橋地方法院檢察署檢察官
被　　　告　丙○○原名蔡燕玲.
上列被告因偽造文書等案件，經檢察官提起公訴（95年度偵字第
17263 號、第18057 號），被告於準備程序中就被訴事實為有罪
之陳述，經本院合議庭裁定由受命法官獨任進行簡式審判程序，
本院判決如下：
    主      文
丙○○連續行使偽造私文書，足以生損害於他人，處有期徒刑陸
月，如易科罰金，以銀元佰元即新臺幣玖佰元折算壹日。附表
所示偽造之署名，均沒收。
    事實及理由
一、本案犯罪事實及證據，除證據部分另補充：被告丙○○於本
    院準備程序之自白外，餘均引用如附件檢察官起訴書之記載
    。
二、按民國94年2 月2 日修正公布，95年7 月1 日施行之刑法第
    2 條第1 項：「行為後法律有變更者，適用行為時之法律。
    但行為後之法律有利於行為人者，適用最有利於行為人之法
    律。」之規定，係規範行為後法律變更所生新舊法律比較適
    用之準據法，於新法施行後，應適用新法第2 條第1 項之規
    定，為「從舊從輕」之比較（最高法院95年第8 次刑事庭會
    議決議意旨參照）。被告行為後，刑法第33條第5 款關於罰
    金刑之規定、第41條關於易科罰金折算標準之規定，業於94
    年2 月2 日修正公布，同法第55條牽連犯、第56條連續犯之
    規定則經刪除，刑法施行法亦於95年6 月14日修正增訂第1
    條之1 ，並均自95年7 月1 日起施行。關於罰金刑，刑法分
    則編各罪所定罰金刑之貨幣單位原為銀元，修正前刑法第33
    條第5 款規定：「罰金：1 元（銀元）以上。」而依罰金罰
    鍰提高標準條例規定，就72年6 月26日前修正之刑法部分條
    文罰金數額提高2 至10倍，其後修正者則不提高倍數，並依
    現行法規所定貨幣單位折算新臺幣條例規定，以銀元1 元折
    算新臺幣3 元。修正後刑法第33條第5 款規定：「罰金：新
    臺幣1000元以上，以百元計算之。」刑法第33條第5 款所定
    罰金貨幣單位經修正為新臺幣後，刑法分則各罪所定罰金刑
    之貨幣單位亦應配合修正為新臺幣。為使刑法分則編各罪所
    定罰金之最高數額與刑法修正前趨於一致，乃增訂刑法施行
    法第1 條之1 ：「中華民國94年1 月7 日刑法修正施行後，
    刑法分則編所定罰金之貨幣單位為新臺幣。94年1 月7 日刑
    法修正時，刑法分則編未修正之條文定有罰金者，自94年1
    月7 日刑法修正施行後，就其所定數額提高為30倍。但72年
    6 月26日至94年1 月7 日新增或修正之條文，就其所定數額
    提高為3 倍。」從而，刑法分則編各罪所定罰金刑之最高數
    額，於上開規定修正後並無不同，惟修正後刑法第33條第5
    款所定罰金刑最低數額，較之修正前提高，自以修正前刑法
    第33條第5 款規定有利於被告。又修正前刑法第41條規定：
    「犯最重本刑為5 年以下有期徒刑以下之刑之罪，而受6 個
    月以下有期徒刑或拘役之宣告，因身體、教育、職業、家庭
    之關係或其他正當事由，執行顯有困難者，得以（銀元）1
    元以上（銀元）3 元以下折算1 日，易科罰金。但確因不執
    行所宣告之刑，難收矯正之效，或難以維持法秩序者，不在
    此限。併合處罰之數罪，均有前項情形，其應執行之刑逾6
    月者，亦同。」並依罰金罰鍰提高標準條例第2 條規定，就
    易科罰金折算1 日之數額提高為100 倍。修正後刑法第41條
    規定：「犯最重本刑為5 年以下有期徒刑以下之刑之罪，而
    受6 個月以下有期徒刑或拘役之宣告者，得以新臺幣1000元
    、2000元或3000元折算1 日，易科罰金。但確因不執行所宣
    告之刑，難收矯正之效，或難以維持法秩序者，不在此限。
    前項規定於數罪併罰，其應執行之刑未逾6 月者，亦適用之
    。」而罰金罰鍰提高標準條例第2 條有關易科罰金折算1 日
    之數額提高倍數規定，即不再適用。比較修正前後易科罰金
    之折算標準，以修正前刑法第41條規定有利於被告。至修正
    後刑法第55條牽連犯、第56條連續犯之規定業經刪除，此雖
    非犯罪構成要件之變更，惟顯已影響行為人刑罰之法律效果
    ，自屬法律變更，參酌最高法院95年第8 次刑事庭會議決議
    意旨，以適用修正前刑法第55條、第56條規定論以牽連犯、
    連續犯，對被告較為有利。是經綜合比較新舊法結果，以修
    正前刑法規定有利於被告，應依刑法第2 條第1 項前段規定
    ，一體適用修正前之刑法規定。
三、核被告所為，係犯刑法第216 條、第210 條之行使偽造私文
    書罪，及同法第339 條第1 項之詐欺取財罪、第339 條之2
    第1 項之不正利用自動付款設備詐欺罪。被告在附表所示信
    用卡申請文件、約定書、簽帳單上偽造「乙○○」、「甲○○」、「HSia」署名，其偽造署押之行為，為偽造私文書之
    階段行為，而偽造私文書後復持以行使，其偽造之低度行為
    ，亦應為行使之高度行為所吸收，均不另論罪。被告前後多
    次行使偽造私文書、詐欺取財、不正利用自動付款設備詐欺
    犯行，各係時間緊接，手法相同，所犯為構成要件相同之罪
    名，顯係分別基於概括犯意反覆實施，為連續犯，應依修正
    前刑法第56條規定，各論以一罪，並加重其刑。被告所犯上
    開3 罪間，互有方法、結果之牽連關係，應依修正前刑法第
    55條規定，從一較重之行使偽造私文書罪處斷（被告持偽造
    之信用卡申請書，向起訴書附表所示金融機構詐得信用卡後
    ，持以利用自動付款設備預借現金詐取財物，所犯詐欺取財
    罪與不正利用付款設備詐欺罪間，即有方法、結果之牽連關
    係，公訴人認應分論併罰，尚有未洽）。爰審酌被告冒用乙○○、甲○○名義申辦信用卡，持以消費、借款之金額逾新
    臺幣100 萬元，對乙○○、甲○○、發卡銀行所肇損害非屬
    輕微，應嚴予非難，惟被告除利用自動櫃員機預借現金外，
    多係在加油站、大型購物中心、餐廳等地點使用前述信用卡
    ，且單筆刷卡金額非鉅，此觀卷附消費明細、簽帳單即明，
    顯係供日常生活消費使用，少有奢侈品之消費項目，足認其
    惡性尚非重大，兼衡被告之素行、智識程度、犯罪之動機、
    目的、手段，暨被告雖未能與乙○○、甲○○及發卡銀行達
    成和解，賠償損失，然其犯後已坦承犯行，深具悔意，態度
    尚稱良好等一切情狀，量處如主文所示之刑，資為懲儆。
四、附表所示偽造之「乙○○」、「甲○○」、「HSia」等署名
    ，均係偽造之署押，不問屬於犯人與否，應依刑法第219 條
    規定宣告沒收。
據上論斷，應依刑事訴訟法第273 條之1 第1 項、第299 條第1
項前段、第310 條之2 、第454 條第2 項，刑法第2 條第1 項前
段、修正前刑法第56條、刑法第216 條、第210 條、第339 條第
1 項、第339 條之2 第1 項、第219 條、修正前刑法第55條、修
正前刑法第41條第1 項前段，罰金罰鍰提高標準條例第1 條前段
、廢止前罰金罰鍰提高標準條例第2 條，判決如主文。
本案經檢察官朱學瑛到庭執行職務。
中　　華　　民　　國　　96　　年　　3 　　月　　12　　日
                        刑事第三庭  法　官　廖  怡  貞
以上正本證明與原本無異。
如不服本判決，應於判決送達後10日內，向本院提出上訴狀，上
訴於臺灣高等法院（須付繕本）。
        　                          書記官  林  惠  齡
中　　華　　民　　國　　96　　年　　3 　　月　　19　　日
附錄本案論罪科刑法條全文
中華民國刑法第210 條
(偽造變造私文書罪)
偽造、變造私文書，足以生損害於公眾或他人者，處5 年以下有
期徒刑。
中華民國刑法第216 條
(行使偽造變造或登載不實之文書罪)
行使第210 條至第215 條之文書者，依偽造、變造文書或登載不
實事項或使登載不實事項之規定處斷。
中華民國刑法第339 條
(普通詐欺罪)
意圖為自己或第三人不法之所有，以詐術使人將本人或第三人之
物交付者，處5 年以下有期徒刑、拘役或科或併科1000元以下罰
金。
以前項方法得財產上不法之利益或使第三人得之者，亦同。
前二項之未遂犯罰之。
中華民國刑法第339條之2
（違法由自動付款設備取得他人之物之處罰）
意圖為自己或第三人不法之所有，以不正方法由自動付款設備取
得他人之物者，處3 年以下有期徒刑、拘役或10000 元以下罰金
。
以前項方法得財產上不法之利益或使第三人得之者，亦同。
附表
┌──┬───────────────────────┐
│編號│偽造之署名                                    │
├──┼───────────────────────┤
│1   │荷蘭銀行信用卡申請表格上主卡申請人親筆簽名欄內│
│    │偽造之「乙○○」署名1 枚。                    │
├──┼───────────────────────┤
│2   │荷蘭銀行Shop & Dine 白金卡優先核准簡易加辦申請│
│    │書上正卡申請人親筆簽名欄內偽造之「乙○○」署名│
│    │1 枚。                                        │
├──┼───────────────────────┤
│3   │中國國際商銀原子小金剛信用卡申請書上正卡申請人│
│    │親簽欄（共3 處）內偽造之「乙○○」署名3 枚。  │
├──┼───────────────────────┤
│4   │永旺JUSCO CARD申請書上正卡申請人正楷中文親筆簽│
│    │名欄（2 處）內偽造之「乙○○」署名2 枚。      │
├──┼───────────────────────┤
│5   │中國信託信用卡申請書上正卡申請人親筆正楷中文簽│
│    │名欄內偽造之「乙○○」署名1 枚。              │
├──┼───────────────────────┤
│6   │慶豐銀行信用卡申請書上正卡申請人親筆正楷中文簽│
│    │名欄內偽造之「乙○○」署名1 枚。              │
├──┼───────────────────────┤
│7   │匯豐銀行信用卡申請書上正卡申請人簽名欄內偽造之│
│    │「乙○○」署名1 枚。                          │
├──┼───────────────────────┤
│8   │匯豐銀行信用卡白金卡/ 金卡/ 普卡申請表上正卡申│
│    │請人簽名欄內偽造之「乙○○」署名1 枚。        │
├──┼───────────────────────┤
│9   │國泰世華商業銀行信用卡申請書上正卡申請人親筆中│
│    │文正楷簽名欄（2 處）內偽造之「乙○○」署名2 枚│
│    │。                                            │
├──┼───────────────────────┤
│10  │復華銀行理債卡申請書上正卡申請人中文親筆簽名欄│
│    │內偽造之「乙○○」署名1 枚。                  │
├──┼───────────────────────┤
│11  │遠傳客戶專屬新竹商銀holly 信用卡申請表格上正卡│
│    │申請人親筆正楷中文簽名欄（2 處）內偽造之「黃秀│
│    │霞」署名2 枚。                                │
├──┼───────────────────────┤
│12  │臺北富邦商業銀行A money 白金卡申請書上正卡人親│
│    │筆中文簽名欄（3 處）內偽造之「乙○○」署名3 枚│
│    │，附卡人（即連帶債務人）親筆中文簽名欄內偽造之│
│    │「乙○○」署名1 枚。                          │
├──┼───────────────────────┤
│13  │日盛國際商業銀行信用卡申請書上正卡申請人親筆中│
│    │文正楷簽名欄內偽造之「甲○○」署名1 枚。      │
├──┼───────────────────────┤
│14  │花旗銀行信用卡線上申請表格上正卡申請人親筆簽名│
│    │欄內偽造之「甲○○」署名1 枚。                │
├──┼───────────────────────┤
│15  │信用卡降額減息還款計劃申請書暨約定書上借款人中│
│    │文親簽欄內偽造之「乙○○」署名1 枚。          │
├──┼───────────────────────┤
│16  │名佳美精緻生活館新莊店信用卡刷卡簽單上偽造之「│
│    │HSia」署名1 枚。                              │
├──┼───────────────────────┤
│17  │新學友書局中平店信用卡刷卡簽單上偽造之「HSia」│
│    │署名1 枚。                                    │
├──┼───────────────────────┤
│18  │全國加油站新五路加油站信用卡刷卡簽單上偽造之「│
│    │HSia」署名1 枚。                              │
├──┼───────────────────────┤
│19  │頂好Wellcome富國陽店信用卡刷卡簽單上偽造之「  │
│    │HSia」署名1 枚。                              │
├──┼───────────────────────┤
│20  │頂好Wellcome新莊店信用卡刷卡簽單3 紙上偽造之「│
│    │HSia」署名3 枚。                              │
├──┼───────────────────────┤
│21  │中國信託商業銀行信用卡刷卡簽單3 紙上偽造之「  │
│    │HSia」署名3 枚。                              │
├──┼───────────────────────┤
│22  │台新銀行台灣優力信用卡刷卡簽單上偽造之「HSia」│
│    │署名1 枚。                                    │
├──┼───────────────────────┤
│23  │家樂福三重店信用卡刷卡簽單2 紙上偽造之「HSia」│
│    │署名2 枚。                                    │
├──┼───────────────────────┤
│24  │中國石油股份有限公司信用卡刷卡簽單2 紙上偽造之│
│    │「HSia」署名2 枚。                            │
└──┴───────────────────────┘
